【裁判字號】    95,訴,212
【裁判日期】    951122
【裁判案由】    損害賠償
【裁判全文】
臺灣彰化地方法院民事判決  95年度訴字第212號
原      告  松崗實業股份有限公司
法定代理人  乙○○
訴訟代理人  趙惠如律師
被      告  中興保全股份有限公司彰化分公司
法定代理人  吳國榮
訴訟代理人  蘇顯騰律師
複 代理 人  高進棖律師
上列當事人間請求損害賠償事件，本院於民國95年11月1日言詞
辯論終結，茲判決如下：
    主      文
被告應給付原告新台幣壹佰貳拾萬元，及自民國九十五年三月十
五日起至清償日止，按年息百分之五計算之利息。
訴訟費用由被告負擔。
本判決主文第一項於原告以新台幣肆拾萬元為被告供擔保後，得
假執行；但被告如於執行標的物拍定、變賣或物之交付前，以新
台幣壹佰貳拾萬元為原告預供擔保，得免為假執行。
    事實及理由
一、原告起訴主張：
  (一)兩造於民國92年4月1日訂立保全服務契約書（以下簡稱系爭
    保全契約），由被告就原告位於彰化縣秀水鄉○○街鶴東巷
    41號廠房，架設保全服務之專線安全系統（以下簡稱系爭保
    全系統），被告應提供專線安全系統所需之器材設備，並負
    責設計安裝完成之行為，以提供前開廠房之防盜保全功能。
    詎前開廠房竟於94年1月17日上午7時左右遭竊賊入侵，系爭
    保全系統未及時發報警示，致竊賊順利竊取原告大量產品。
    原告於當日發覺後，隨即報警處理，嗣經兩造會同清點，原
    告損失產品重約19噸，其價值為新台幣（下同）5, 559,089
    元。
  (二)原告於被告提供防護服務時間因系爭保全系統失靈，致原告
    產品失竊，失竊責任係可歸責於被告，依系爭保全契約第11
    條、第15條等約定，被告應按每月保全服務費4千元之3百倍
    ，補償原告120萬元之損失。雖經原告多次請求理賠，均未
    獲置理。
  (三)由被告公司員工甲○○之證詞可知，一般有線路知識的人即
    可破解系爭保全系統，顯見系爭保全系統屬劣質材質，毫無
    防護能力。再者，原告公司自77年間設立後，公司營運狀況
    良好，資金充沛，被告竟認原告監守自盜、自導自演，被告
    所辯無非卸責之詞，實屬荒誕。
  (四)爰依系爭保全契約第11條、第15條等約定，請求被告給付原
    告120萬元，及自起訴狀繕本送達被告之翌日起至清償日止
    ，按年息百分之5計算之利息，並陳明願供擔保，請准宣告
    假執行等語。
二、被告辯稱：
  (一)系爭保全系統於94年1月15日下午4時14分設定，並於同年月
    17日上午7時44分解除，其間並無異常狀況，亦未發報。
  (二)被告於94年1月17日上午8時10分經原告以電話告知後，隨即
    派員前往現場了解。經勘查現場後得知，原告工廠外圍並未
    遭破壞，亦無侵入等跡象。若由外侵入，系爭保全系統必定
    發報，但實際上並未發報，足見竊賊非由外侵入。
  (三)原告廠房後方有裝設鋁門（答辯狀誤載為鐵門），並設有磁
    式開關、電動鐵捲門感知器各1組保全器材，由於該鋁門未
    遭破壞及侵入，且該鋁門上方高約2公尺以上之空隙，係用
    鐵皮包蓋，並由內以螺絲鎖住，若欲從該處侵入，必須剪開
    及掀開該鐵皮，再佐以爬梯侵入。現場鋁門上方之鐵皮雖有
    疑似遭掀開，嗣後再鎖回之情況，但依一般情形，竊賊因懼
    怕為人發覺，必定於行竊後匆忙離去，不可能將侵入口由內
    加以鎖死，且無法證實該鐵皮何時遭人掀開及鎖回，故無法
    證明原告工廠曾遭竊賊入侵。
  (四)原告廠房物料區與工廠區間有裝設供貨車出入之鐵製大門，
    其內設有一鐵門閂鎖住，僅能從內打開，無法由外打開或侵
    入，並在鐵門內面上方裝設兩組0400之磁式開關及電動鐵捲
    門感知器，倘由外侵入，系爭保全系統必然發報。但由現場
    發現此兩組0400之磁片已被拆下，並用藍色膠布包裹，致無
    法發報，顯然係在系爭保全系統解除設定之情形下，由內賊
    所為，或由原告自導自演，否則不易達成。此據警方偵查報
    告書亦記載，該廠房現場並未發現任何跡證，且不排除監守
    自盜、內神通外鬼，並佐以原告公司股東成員複雜，亦可明
    瞭。
  (五)竊賊於行竊後，理應將竊得物品連同容器搬至貨車上裝疊，
    焉有可能僅將竊得物品倒在貨車上，並將容器放回原處。又
    以小客車裝載19噸重之物品，共需6車次，以大卡車裝載亦
    需2車次。然於附近路口之監視錄影帶竟未能發覺有何可疑
    之處，足見原告所主張者皆與常情相違。另外，前開廠房並
    無遭竊物品四處散落之情形，亦未發現足夠容納19噸物品之
    500個置料箱。由此可知，原告所述皆非屬實。
  (六)縱原告已證明有失竊情事，但不能即以現場空鐵箱之數量，
    作為計算損失之依據。
  (七)依系爭保全契約第12條第5款、第9款等約定，被告毋庸負賠
    償責任。從而，原告請求為無理由，故請求駁回原告之訴及
    其假執行之聲請，並陳明若受不利判決，願供擔保請准免為
    假執行等語。
三、兩造不爭執之事項：
  (一)兩造於92年4月1日訂立系爭保全契約，由被告負責原告前開
    工廠之防盜保全，原告應按月繳納服務費4千元。
  (二)原告廠房於94年1月17日上午經人發現，位於物料區及工廠
    區磁簧感知器遭人破壞，其中磁鐵遭人拆下，並貼上藍色膠
    布。
四、原告主張其廠房於前開時間因系爭保全系統失靈，致原告置
    於廠房內之大量產品遭竊等情，然此情則為被告所否認，並
    以前詞置辯。是以本件爭點之所在，乃在於原告主張失竊情
    事是否實在乙節？
五、經查：原告主張其廠房內大量產品於前開時間遭竊等情，業
    據原告提出相符之出貨明細表影本、銷項發票及失竊物品清
    單、報案三聯單影本等件為證，至於彰化縣警察局鹿港分局
    雖以95年5月5日鹿警分偵字第0950001370函覆：「經勘查發
    現原告工廠四周包括大門及門窗均無被破壞跡象。」等語。
    惟查：本院依被告之聲請，會同兩造及彰化縣警察局鹿港分
    局承辦警員傅清松履勘原告廠房，經該警員結稱：「（原告
    工廠失竊，本人）有去處理，早上10點左右（到達現場），
    有看到原告公司的杜益昇，被告公司也有派人來。房屋（指
    原告廠房）的西邊，有一處窗子下方的鋁條遭毀損，但被告
    的人員說警報器沒有觸動，不是從那裡侵入。廠房內工廠（
    區）通往物料區2個窗戶被拆下放在地上，窗是空的，另2
    個上方的窗戶，則沒有被破壞，窗戶南邊是置物平台，沒有
    障礙。物料區大門上方磁簧感知器被以藍色膠布貼著。第二
    天原告公司的人說有發現新疑點，我們又前往處理，後方鋁
    門上方的鐵皮缺3個螺絲，及2處摺痕，當時鋁門上方內側沒
    有安裝井字型的木板。」等語，復經本院履勘現場得知，「
    原告廠房有前庭院，前庭院的前方是馬鳴路，物料區的西側
    有門，與工廠間有1門及窗戶（上、下2個窗），工廠後方的
    鋁門（是小門，另有1大門）上方的鐵皮缺3個螺絲，及2處
    摺痕，鋁門上方的內側安裝有井字型的木板。後方有庭院，
    東邊以鐵絲塑膠網圍起來，外頭有約1米寬未加蓋的水溝，
    水溝的旁邊為不知名的柏油路（原告公司人員稱：此道路是
    案發後95年鋪設的），庭院後方以鐵絲塑膠圍趣來，外頭有
    約1米寬未加蓋的水溝，水溝旁為駁崁，駁崁的旁邊是道路
    。房屋（指原告工廠）西邊有3. 14米寬的道路。並經現場
    模擬：由一人將置於後院的棧板，直放於鋁門上，踩在棧板
    上，高度約可卸下鐵皮上的螺絲，卸下螺絲後，鐵皮可掀開
    。」，此有本院勘驗筆錄附卷可參。準此可知，由原告廠房
    前方馬鳴路通過廠房前庭院，再經由廠房西側3.14米寬之道
    路，通往廠房後方庭院，其沿途並無任何妨礙通行之路障或
    設施；且原告廠房後方之鋁門上方鐵皮，其供固定用螺絲缺
    少3枚，鐵皮並有2處摺痕；並經現場模擬後得知，將置於後
    庭院之棧板，直放於鋁門上方，踩在棧板上，其高度約可卸
    下鐵皮上之螺絲，卸下螺絲後，鐵皮可掀開；且從該鋁門上
    方空隙入侵後，經由工廠區南側穿越2個空窗，再通過空窗
    南邊置物平台後，可到達堆放原告產品之物料區，其間亦無
    通行障礙，凡此均足以證明被告辯稱：原告廠房門窗未遭破
    壞，且找不到竊賊入侵處等語，核與前開事證不符，不足採
    信。又查：據證人即曾擔任被告公司保全課課長之甲○○到
    庭證稱：「（94年1月17日）早上8、9點到現場，‧‧‧（
    系爭）保全系統裝在標的物裡面，裝在門、窗、主要出入口
    ，紅外線裝在外面。磁簧感知器被破壞，磁鐵被抽掉，用膠
    布包起來‧‧‧現場圖的廠房中間（指物料區與工廠區之間
    ）窗戶被拆下來，鋁條橫的2根被弄彎，2人同時鑽進去應該
    沒有問題。現場圖右邊（指廠房後方）的鐵皮已被回復‧‧
    ‧（現場）有看到是鐵箱，約3、4百個，裝到滿約可裝6、7
    0公斤。看到都是空箱子，後來就是以空鐵箱來計算損失的
    數目。‧‧‧（破壞磁簧感知器）一般有線路知識的人，就
    可以做到。」等語。由此證詞可知，被告公司人員於案發後
    ，確有派人前往原告廠房勘查，並發現原告廠房後方鋁門上
    方鐵皮，曾遭人掀開後，再回復原狀，與原告廠房物料區與
    工廠區間之窗戶鋁條遭人剪斷，及物料區大門上方之磁簧感
    知器遭人破壞，而失去保全效用，兩造亦曾會同清點財物損
    失。基此，益證原告主張前開失竊情事，尚非子虛，洵堪採
    信。況查：據原告提出原告公司之第一銀行帳號000-00-000
    000號存摺影本、第一銀行帳號000-00-000000號存摺影本、
    第一銀行帳號000-00-000000號存摺影本及臺中銀行帳號000
    -00-0000000號存摺影本可知，原告公司於前開銀行之存款
    餘額明細如下：截至95年8月8日為止於第一銀行彰化分行之
    新台幣存款餘額為11,708,574元，截至95年8月7日為止於第
    一銀行彰化分行美金存款餘額為13 7,853.96美元，截至95
    年7月7日為止於第一銀行彰化分行歐元存款餘額為225,884.
    49歐元，截至95年8月11日為止於台中銀行秀水分行之新台
    幣存款餘額為1,199,742元。由此存款資料可知，原告公司
    財務狀況甚佳，現金存款頗雄厚，足證原告主張其公司資金
    充沛，實無監守自盜、自導自演等動機，堪予採認。至於被
    告辯稱：竊賊搬運原告失竊產品，需要載運多車次，但附近
    路口錄影帶未發現有可疑之處；及現場未發現足以容納裝載
    約19噸重產品之500個置料箱，亦未發現產品四處散落等情
    ；且竊賊未將置物箱一併竊走，卻遺留於現場，行竊後復將
    入侵口鐵皮回復原狀等，均與行竊常情不符，容有諸多可疑
    之處，暨原告公司股東成員複雜各情，據以推認本件係原告
    監守自盜、自導自演等語，核屬被告主觀臆測之詞，且未據
    被告舉證以實其說，更與前開事證不符，自難採認。
六、按「乙方（指被告公司）防護服務期間（即甲方《指原告公
    司》將本系統設定時間內）以內，標的物若發生竊盜事件，
    如因乙方所裝器村失靈或保全人員失誤，致甲方標的物內財
    物被外賊竊走，就該被竊事由可歸責於乙方者，乙方願依照
    甲方被竊損失程度作適當之補償。補償標準如下：(一)乙方之
    補償，以甲方所受直接實際有形被竊走之財物損失為準（附
    帶損失和有價證券不在補償範圍）概以金錢表示，不負責歸
    還原物：(1)一般客戶，每一事故，補償最高金額按本契約所
    載不含稅金及專線月租金之每月服務費（以全年十二個月之
    每月平均數）之三百倍計算，但其總金額以不超過新台幣肆
    佰萬元為限。」、「自乙方保全服務通報所訂之防護服務開
    始日起，在本契約有效期間內，由甲方付給乙方每月服務費
    新台幣肆仟元（含專線月租金），稅金零元，合計新台幣肆
    仟元。」，系爭保全契約第11條第1項第1款、第15條第1項
    分別有明文。經查：原告廠房於系爭保全系統防護期間既發
    生前開防護失效及竊盜情事，則原告本於前開約定，請求被
    告按月服務費4千元之300倍賠償損失，據以核算出應賠償損
    害之金額為120萬元（計算式：4,000×300＝1,200,000），
    洵屬有據。
七、從而，原告本於系爭保全契約第第11條第1項第1款、第15條
    第1項等約定，請求被告給付原告120萬元，及自起訴狀繕本
    送達被告之翌日即95年3月15日起至清償日止，按年息百分
    之5計算之利息，為有理由，應予准許。
八、兩造均陳明願供擔保聲請宣告假執行或免為假執行，經核於
    法均無不合，爰分別酌定相當擔保金額宣告之。
九、兩造其餘攻擊防禦方法及舉證，於判決結果不生影響，自毋
    庸一一論列，附此敘明。
十、訴訟費用負擔之依據：民事訴訟法第78條。
中    華    民    國    95    年   11    月     22    日
                  民事第一庭    法      官  陳正禧
上正本證明與原本無異。
如對判決上訴，應於判決送達後20日內向本院提出上訴狀。
                                法院書記官  王宣雄
中    華    民    國    95    年   11    月     22    日


司法院資訊處製作；財團法人民間司法改革基金會備份。
